【裁判字號】    95,交聲,541
【裁判日期】    951222
【裁判案由】    聲明異議
【裁判全文】
臺灣高雄地方法院交通事件裁定         95年度交聲字第541號
原處分機關  交通部公路總局高雄區監理所
異  議  人  甲○○
                      樓
上列異議人因違反道路交通管理處罰條例案件，對於交通部公路
總局高雄區監理所為之裁決處分（處分案號：高監自裁字第裁80
-ZEA050993 號）聲明異議，本院裁定如下：
    主  文
異議駁回。
    理  由
一、聲明異議意旨略以：異議人即受處分人甲○○於民國95年5
    月22日上午7 時45分許，駕駛車牌號碼TD-2092 號自用小客
    車，行駛於國道一號高速公路南下363.4 公里處，因行駛路
    肩遭逕行舉發，惟該處本有開放行駛路肩，縱主管機關嗣後
    封閉得行駛路肩之規定，惟於路旁卻未見任何告示牌公告此
    事，致異議人不慎處法，故異議人不服原處分，乃依法提起
    本件異議。
二、按行政罰法第5 條規定：「行為後法律或自治條例有變更者
    ，適用行政機關最初裁處時之法律或自治條例。但裁處前之
    法律或自治條例有利於受處罰者，適用最有利於受處罰者之
    規定。」，查受處分人行為後，道路交通管理處罰條例於民
    國94年12月28日修正公布，並於95年7 月1 日起施行，關於
    在高速公路路肩行駛，經比較修正前後該條例第33條、第63
    條規定及高速公路及快速公路交通管制規則第9 條第1 項第
    2 款規定，對受處分人並無較不利之情事，爰依前揭原則，
    仍適用裁處時即修正前之法律，合先敘明。次按汽車行駛於
    高速公路未依規定行駛車道，處汽車駕駛人新臺幣3000元以
    上6000元以下罰鍰，道路交通管理處罰條例第33條第1 項第
    3 款定有明文。又關於汽車行駛於高速公路之管制規則，由
    交通部會同內政部定之，道路交通管理處罰條例第33條第1
    項、第6 項定有明文。依此授權規定，遂定有「高速公路及
    快速公路交通管制規則」，該規則第9 條第1 項第2 款規定
    ，汽車行駛高速公路，不得在路肩上行駛，或利用路肩超越
    前車或倒車。
三、經查：
  (一)原處分於95年8 月3 日送達異議人高雄縣鳳山市○○○路
    576 巷27之1 號5 樓住處，經寄存送達發生效力後，異議人
    於法定期間內即同年8 月11日向原處分機關提出聲明異議，
    本件異議程式上合法，核先敘明。又異議人於95年5 月22日
    上午7 時45分許，駕駛車牌號碼TD-2092 號自用小客車，行
    經國道一號南下363.4 公里處有行駛路肩之違規事實，除為
    其到庭坦承不諱外，並有上開裁決書1 紙在卷可參，異議人
    行駛路肩之事實，應可認定。
  (二)異議人雖質疑國道一號高速公路南下363.4 公里處，因之前
    曾開放行駛路肩，後該處路肩遭封閉行駛，卻未於事前有何
    公告措施，其一時不查行駛於路肩，非可規責於伊等語。惟
    證人即本件填單舉發之國道公路警察局第五警察隊岡山分隊
    警員乙○○於本院調查時到庭具結證稱：國道鼎金系統北往
    南方向，之前於每日早上7 時至9 時許，開放自該處36 3.8
    公里起至九如出口處止路肩行車，後自95年2 月23日起，因
    該路段路肩施工，所以取消開放路肩行車之規定，並在鼎金
    系統交流道匯入國道1 號南下匝道處設立「路肩封閉」之標
    誌、路面上亦漆繪有禁止行駛路肩之標誌，另亦在進入該路
    段之363.1 公里處設立禁行路肩之標誌牌等語甚明，復有其
    所述設置上開標誌之相片3 張在卷可稽，足認公路單位對取
    消國道一號上開路段開放路肩行車乙節，已為明顯公告。從
    而，異議人駕車行經上開路段，自應注意上開標誌，以避免
    行駛路肩遭罰。況本件異議人根本係在前述開放行駛路肩路
    段以外之363.4 公里處遭查獲行駛路肩，更亦不得持前揭理
    由主張行駛路肩有理，其認原處分不當乙節，尚無足採。
  (三)從而，原處分機關據此並引用上開管理處罰條例第33條第1
    項第3 款（裁決疏漏引該條第3 款規定）及第63條第1 項第
    1 款等規定，裁處異議人罰鍰3,000 元，並記違規點數1 點
    ，於法即無不當，應予維持。異議人徒以前揭情詞置辯，不
    足採信。本件異議為無理由，應予駁回。
據上論斷，應依道路交通案件處理法第19條，裁定如主文。
中    華    民    國    95    年    12    月    22    日
                        交通法庭  法  官  黃宗揚
以上正本證明與原本無異。
如不服本裁定應於送達後5日內向本院提出抗告狀。
中    華    民    國    95    年    12    月    22    日
                                書記官  王壹理


司法院資訊處製作；財團法人民間司法改革基金會備份。
